【裁判字號】    98,台上,487
【裁判日期】    980205
【裁判案由】    違反槍砲彈藥刀械管制條例
【裁判全文】
最高法院刑事判決              九十八年度台上字第四八七號
上  訴  人  甲○○
上列上訴人因違反槍砲彈藥刀械管制條例案件，不服台灣高等法
院中華民國九十七年十一月二十七日第二審判決（九十七年度上
訴字第三八五０號，起訴案號：台灣桃園地方法院檢察署九十六
年度偵字第二七二四０號），提起上訴，本院判決如下：
    主  文
上訴駁回。
    理  由
按刑事訴訟法第三百七十七條規定，上訴於第三審法院，非以判
決違背法令為理由，不得為之。是提起第三審上訴，應以原判決
違背法令為理由，係屬法定要件。如果上訴理由書狀並未依據卷
內訴訟資料，具體指摘原判決不適用何種法則或如何適用不當，
或所指摘原判決違法情事，顯與法律規定得為第三審上訴理由之
違法情形，不相適合時，均應認其上訴為違背法律上之程式，予
以駁回。本件原審經審理結果，認為上訴人甲○○違反槍砲彈藥
刀械管制條例犯行明確，因而維持第一審依想像競合犯從重論處
上訴人未經許可，持有可發射子彈具有殺傷力之改造手槍罪刑之
判決，駁回上訴人之第二審上訴，已詳敘其調查、取捨證據之結
果及憑以認定犯罪事實之心證理由。並就上訴人否認之供詞及其
所辯各語，認非可採，予以論述。從形式上觀察，原判決要無足
以影響判決結果之違法情形存在。又第三審為法律審，應依第二
審判決所確認之事實為基礎，據以判斷第二審判決是否違背法令
。本件上訴意旨略稱：(一)、扣案槍枝未實際裝填子彈試射，無從
認定具有殺傷力，原判決逕認其有殺傷力，自屬違法。(二)、上訴
人自民國九十六年三月間開始持有槍、彈，延至九十六年八月二
十日自動報繳，是否符合中華民國九十六年罪犯減刑條例有關「
九十六年四月二十日前犯罪」之規定，存有疑慮，原判決未依刑
法第五十七條、第五十九條及第六十二條之規定減輕其刑，亦屬
違法云云。惟查：(一)、槍枝之鑑定，非必以試射為唯一之鑑驗方
法，如依「性能檢驗法」實際操作送鑑槍枝之機械結構與功能，
經檢測後認其結構完整且擊發功能良好正常，可供擊發適用子彈
使用，而為具殺傷力之研判，茍非其鑑定有未盡確實或欠缺完備
情事，即不得以未經實彈射擊鑑測，遽認其鑑定結果為不可採取
。內政部警政署刑事警察局（下稱刑事警察局）就本件扣案槍枝
鑑驗結果，以扣案槍枝一支係仿ＦＮ廠一九一０型半自動手槍製
造之改造槍枝，換裝土造金屬槍管而成，擊發功能正常，可供擊
發適用子彈使用，認具殺傷力，並經該局函覆原審稱本件槍枝殺
傷力之鑑定，係依該局所定標準作業程序之「性能檢驗法」鑑定
，認具殺傷力，足見刑事警察局就扣案槍枝有無殺傷力之鑑定，
並無未盡確實或欠缺完備情事，原審乃予採憑，復敘明此部分待
證事實已臻明瞭，無再為試射鑑定必要之理由，並無調查未盡或
採證違背證據法則或判決不載理由之可言。上訴意旨(一)顯非確實
依據卷內訴訟資料而為具體指摘，不能認已具備適法上訴第三審
之形式要件。(二)、原判決業於理由內敘明上訴人非法持有槍、彈
之犯罪時間，繼續至九十六年八月二十八日借提詢問時止，不符
中華民國九十六年罪犯減刑條例第二條規定「犯罪在九十六年四
月二十四日以前」之要件，自不得依上開條例減刑，核無違法可
言。上訴意旨(二)關於此部分之指摘，要難謂為合法之第三審上訴
理由。又刑法第六十二條規定，對於未發覺之罪自首而受裁判者
，得減輕其刑。但有特別規定者，依其規定。而槍砲彈藥刀械管
制條例第十八條第一項前段規定，犯該條例之罪自首，並報繳其
持有之全部槍砲、彈藥、刀械者，減輕或免除其刑。槍砲彈藥刀
械管制條例為刑法之特別法，該條例第十八條第一項前段規定，
即為刑法第六十二條但書所示之特別規定，自應優先適用。上訴
人犯槍砲彈藥刀械管制條例之罪自首並自動報繳其持有之全部槍
、彈，第一審適用槍砲彈藥刀械管制條例第十八條第一項前段減
輕其刑，原判決予以維持，自無違法之情形。另量刑之輕重及是
否適用刑法第五十九條酌減其刑，均屬法院得依職權自由裁量之
事項，苟於量刑時，已以行為人之責任為基礎，並斟酌刑法第五
十七條各款所列情狀，而未逾越法定範圍，復未濫用其職權，即
不得專就科刑之輕重而為爭執，或以其未說明何以不適用刑法第
五十九條之規定，遽指為違法。上訴意旨就此部分，未具體指摘
原判決關於其科刑部分有何違背法令，單純執刑法第五十七條之
規定，對原判決科刑輕重任意爭執，並主張原判決未援引刑法第
五十九條減輕其刑係屬不當云云，均非適法之第三審上訴理由。
依上揭說明，本件上訴為違背法律上之程式，應予駁回。
據上論結，應依刑事訴訟法第三百九十五條前段，判決如主文。
中    華    民    國  九十八  年    二    月    五    日
                      最高法院刑事第四庭
                          審判長法官  張  淳  淙
                                法官  劉  介  民
                                法官  張  春  福
                                法官  蔡  彩  貞
                                法官  林  俊  益
      本件正本證明與原本無異
                                      書  記  官
中    華    民    國  九十八  年    二    月    十    日
                                                      K


司法院資訊處製作；財團法人民間司法改革基金會備份。
